【裁判字號】    97,上易,912
【裁判日期】    970701
【裁判案由】    違反水污染防治法
【裁判全文】
臺灣高等法院臺中分院刑事判決         97年度上易字第912號
上  訴  人  臺灣彰化地方法院檢察署檢察官
被      告  丙○○
                      4
            甲○○
            丁○○
上列上訴人因被告等違反水污染防治法案件，不服臺灣彰化地方
法院97年度易字第260號中華民國97年3月28日第一審判決（聲請
簡易判決處刑案號：臺灣彰化地方法院檢察署96年度偵字第2188
號），提起上訴，本院判決如下：
    主  文
原判決關於丙○○、甲○○、丁○○部分撤銷。
丙○○共同事業負責人，其事業無排放許可證或簡易排放許可文
件，且其排放廢水所含之有害健康物質超過放流水標準，累犯，
處拘役伍拾日，如易科罰金，以新臺幣壹仟元折算壹日；減為拘
役貳拾伍日，如易科罰金，以新臺幣壹仟元折算壹日。
甲○○、丁○○共同事業負責人，其事業無排放許可證或簡易排
放許可文件，且其排放廢水所含之有害健康物質超過放流水標準
，各處拘役伍拾日，如易科罰金，以新臺幣壹仟元折算壹日；減
為拘役貳拾伍日，如易科罰金，以新臺幣壹仟元折算壹日。均緩
刑參年。
    事  實
一、丙○○曾犯違反肅清煙毒條例、妨害自由等案件，經法院分
    別判處有期徒刑三年四月、四月，經裁定應執行有期徒刑三
    年六月；又犯違反肅清煙毒條例、違反麻醉藥品管理條例、
    贓物等案件，經法院判處有期徒刑三年二月、三月、四月確
    定，經裁定應執行有期徒刑三年六月；又犯水污染防治法案
    件，經法院判處有期徒刑四月。以上各罪經送監執行後，接
    續執行，於86年2月4日假釋出監，後經撤銷假釋，執行殘刑
    有期徒刑四年二月八日，於95年5月31日執行完畢（構成累
    犯）。甲○○於83年間因犯偽造文書罪，經法院判處有期徒
    刑九月，於84年7月31日執行完畢（不構成累犯）。
二、林義勝（業經臺灣彰化地方法院判處有期徒刑六月，減為有
    期徒刑三月確定）係址設彰化縣和美鎮○○路490巷169之5
    號「新盛工業社」（未有商號設立登記，聲請簡易判決處刑
    書誤載為「新勝工業社」）工廠之事業負責人，丙○○、甲○○、丁○○均為其員工，均係從事電鍍（鍍鎳）之業務。
    林義勝、丙○○、甲○○、丁○○均明知林義勝所經營之上
    開事業並未向主管機關申請排放許可證或簡易排放許可文件
    ，且不得排放廢水所含之有害健康物質超過放流水標準，竟
    基於共同之犯意聯絡，自95年6月間某日起，未依規定取得
    排放許可證或簡易排放許可文件，共同將上開事業工廠因從
    事電鍍所產生含有經行政院環境保護署公告為有害健康物質
    「總鉻」、「銅」、「鎳」之超過放流水標準之廢水，排放
    至前揭工廠後方之排水溝。迄96年1月18日下午3時55分許，
    為警會同彰化縣環境保護局人員前至上開工廠實施排放水稽
    查，並在上開廢水排放口採集水樣送驗之結果，其中「總鉻
    」、「銅」、「鎳」三項有害健康物質之檢測值分別為9.32
    、14.7、30.4 mg/L（「總鉻」、「銅」、「鎳」之放流水
    標準值分別為2、3、1 mg/L），均不合格，因而查獲上情。
三、案經彰化縣警察局和美分局報請臺灣彰化地方法院檢察署檢
    察官偵查聲請簡易判決處刑，經臺灣彰化地方法院改依通常
    程序審理。
    理  由
一、訊據被告丙○○、甲○○、丁○○對於上揭事實均坦承不諱
    ，核與共同被告林義勝證述之情節相符（共同被告林義勝於
    警詢時就其開始經營「新盛工業社」而排放廢水之時間，已
    明確供稱係自95年6月間某日起，核與共同被告林義勝於原
    審審理時所供：伊係自為警查獲前約半年前起開始經營「新
    盛工業社」一節相符，堪以採信；公訴人聲請簡易判決處刑
    書漏未記載被告行為開始之時間，應予補充，併此敘明）。
    復有彰化縣環境保護局檢驗報告、彰化縣環境保護局稽查隊
    環境稽查工作紀錄、照片11幀、行政院環境保護署訂定之「
    放流水標準」、行政院環境保護署91年7月5日修正公告之「
    有害健康物質之種類」各1份在卷，可資佐證。本件事證明
    確，被告等犯行均堪認定。
二、經查共同被告林義勝係事業之負責人，其事業無排放許可證
    或簡易排放許可文件，且其排放廢水所含之有害健康物質超
    過放流水標準，係犯水污染防治法第36條第1項之罪（聲請
    簡易判決處刑書誤載為第2項，惟經檢察官於原審審理時當
    庭更正起訴法條）。按水污染防治法第36條第1項之罪，係
    屬特定身分關係成立之犯罪，而被告丙○○、甲○○、丁○○雖非事業之負責人，不具有特定之身分關係，然其三人與
    具有特定身分關係之林義勝間有犯意聯絡及行為分擔，而共
    同實行犯罪，依刑法第31條第1項規定，因身分或其他特定
    關係成立之罪，其共同實行、教唆或幫助者，雖無特定關係
    ，仍以共犯或正犯論。但得減輕其刑。核被告丙○○、甲○○、丁○○所為，係犯水污染防治法第36條第1項之罪，被
    告等與林義勝間有犯意聯絡及行為分擔，均應論以共同正犯
    ，並依該條但書之規定，減輕其刑。被告等未經許可排放含
    有害健康物質超過放流水標準之廢水，本質上係基於同一營
    業目的下繼續為之，屬行為之繼續，應僅論以一罪。查被告
    丙○○有事實欄所載之犯罪前科，經有期徒刑之執行完畢，
    有臺灣高等法院被告前案紀錄表在卷可稽，其於有期徒刑執
    行完畢後，五年以內故意再犯本件有期徒刑以上之罪，為累
    犯，應刑法第47條第1項規定加重其刑。經查中華民國九十
    六年罪犯減刑條例，於民國96年7月4日經總統令公布，於96
    年7月16日施行，被告丙○○、甲○○、丁○○犯罪之時間
    ，係在96年4月24日以前，且所犯之罪符合該條例所規定得
    予減刑之情形，應依該條例諭知其宣告刑及減得之刑。原審
    未予詳查，遽認被告丙○○、甲○○、丁○○之行為不構成
    犯罪，而諭知其三人無罪之判決，不無可議之處。檢察官上
    訴指摘原判決不當，為有理由，應由本院將原判決關於丙○○、甲○○、丁○○部分予以撤銷改判。爰審酌被告等犯罪
    之動機、目的、手段，被告等係共同被告林義勝之員工，所
    犯情節較輕，犯後已經坦承犯行，態度尚佳等一切情狀，各
    量處如主文第二項、第三項所示之刑及減得之刑，並均諭知
    易科罰金之折算標準。末查被告丁○○未曾因故意犯罪受有
    期徒刑以上刑之宣告；被告甲○○有事實欄所載之犯罪前科
    ，前因故意犯罪受有期徒刑以上刑之宣告，執行完畢後，五
    年以內未曾因故意犯罪受有期徒刑以上刑之宣告，有臺灣高
    等法院被告前案紀錄表在卷可稽，被告丁○○、甲○○經此
    次教訓，當知警惕守法，應無再犯之虞，本院認其二人所宣
    告之刑，以暫不執行為適當，應分別依刑法第74條第1項第1
    款、第2款之規定，併予宣告緩刑三年，以啟自新。
據上論結，應依刑事訴訟法第369條第1項前段、第364條、第299
條第1項前段，水污染防治法第36條第1項，刑法第11條前段、第
28條、第31條第1項、第47條第1項、第41條第1項前段、第74條
第1項第1款、第2款，中華民國九十六年罪犯減刑條例第2條第1
項第3款、第7條、第9條，判決判決如主文。
本案經檢察官乙○○到庭執行職務。
中    華    民    國    97    年    7     月    1     日
            刑事刑十一庭  審判長法  官  陳  朱  貴
                                法  官  何  志  通
                                法  官  郭  同  奇
上列正本證明與原本無異。
不得上訴。
                                書記官  康  孝  慈
中    華    民    國    97    年    7     月    2     日
附錄論罪科刑法條
水污染防治法第36條第1項：
事業無排放許可證或簡易排放許可文件，且其排放廢水所含之有
害健康物質超過放流水標準者，處負責人三年以下有期徒刑、拘
役或科或併科新臺幣二十萬元以上一百萬元以下罰金。


司法院資訊處製作；財團法人民間司法改革基金會備份。
